【裁判字號】    98,勞安上訴,5
【裁判日期】    980715
【裁判案由】    過失致死等
【裁判全文】
臺灣高等法院刑事判決               98年度勞安上訴字第5號
    上  訴  人  臺灣桃園地方法院檢察署檢察官
    被      告  甲○○
    選任辯護人  邱晃泉  律師
上列上訴人因被告業務過失致死等案件，不服臺灣桃園地方法院
98年度勞安訴字第3號，中華民國98年4月22日第一審判決（起訴
案號：臺灣桃園地方法院檢察署96年度偵字第15918號）提起上
訴，判決如下：
    主      文
上訴駁回。
    理      由
壹、本院審理結果，認第一審判決被告甲○○無罪，核無不當，
    應予維持，並引用附件第一審判決書記載的證據及理由。
貳、檢察官上訴意旨略以
    機器的暫停鈕及緊急停止按鈕，在作業人員蹲於機器右前方
    處理擺摺沾黏情形之時無法觸及。雖依規定處理機器擺摺沾
    黏應先停機，但被告也曾見作業人員遇有較小沾黏，未關機
    即以手處理。自可預見若發生緊急事故機器無法立即停機，
    有使作業人員置於危險之虞，但卻疏未為進一步防止危險發
    生的措施，自有過失等語。
參、關於證據能力
一、行政院勞工委員會北區勞動檢查所職業災害檢查報告書，是
    依勞動檢查法第27條規定而製作，屬於公務員依法製作的公
    文書，且遇有重大職業災害，勞動檢查所即毫無例外必須製
    作此種書面檢查報告，可認具有例行性。其目的為探討勞工
    職業災害所以發生的原因及釐清相關責任，並非純為個案刑
    事追訴之用，可認具有高度信用性。應屬刑事訴訟法第159
    條之4 第3 款傳聞法則例外的文書，具有證據能力。
二、被告及辯護人對於其餘卷證的證據能力均表示無意見（本院
    98年6月26日筆錄2、98年7月1日筆錄2-3）。
肆、就上訴意旨，補充判決理由如下
一、現場機器照片（偵17-19） 顯示，機器右上方顯而易見的位
    置設有紅色停止按鈕，供緊急停止機器運轉。機器擺摺處前
    方設有固定式橫桿，阻隔工作人員與機器內部間的接觸。
    依卷證資料，並無證據足以證明機器的設計或設置具有不當
    的情形。
    證人乙○○、許美鐶均證述：「處理麵團沾黏，頭部或身體
    並不需要進入機器內部。」等語（原審19、23）
    應認機器設置的固定橫桿、緊急停止按鈕等安全設置，足以
    防範慢速運作模式機器可能引起的危害。
    該機器具備勞工安全衛生法規定符合標準的必要安全設備，
    可以認定。
二、被害人梁英宏任職義美公司長達20年經歷。案發時擔任代副
    組長一職，並經常叮囑組內員工沾黏處理的作業程序。對於
    工作上必備的安全教育訓練及知識，知之甚稔；卻發生料想
    不到地將身體伸入機器內因而致死此等憾事，難認被告對於
    事故的發生，主觀上有預見其發生的可能性或因果關係。
三、綜上，製作餅乾的機器既符合必要的安全設備及措施要求，
    且無積極證據足以證明被告有疏失或作為義務的違反。原審
    以不能證明被告犯罪，而諭知無罪，經核並無不合。檢察官
    上訴指稱原判決不當，並無理由，應予駁回。
伍、適用法律：
    刑事訴訟法第373條、第368條、第364條。
中    華    民    國    98    年    7     月    15    日
                  刑事第六庭  審判長法  官  林堭儀
                                    法  官  吳淑惠
                                    法  官  郭豫珍
以上正本證明與原本無異。
如不服本判決，應於收受送達後10日內向本院提出上訴書狀，其
未敘述上訴之理由者並得於提起上訴後10日內向本院補提理由書
（均須按他造當事人之人數附繕本）「切勿逕送上級法院」。
                                    書記官  胡勤義
中    華    民    國    98    年    7     月    16    日


司法院資訊處製作；財團法人民間司法改革基金會備份。
